臺灣桃園地方法院民事裁定　九十一年度簡抗字第五號
　　抗　告　人　甲○○
　　相　對　人　乙○○
　　　　　　　　丁○○
　　　　　　　　丙○○
　　　　　　　　戊○○
　　訴訟代理人　蘇振秀
右抗告人因與被抗告人間請求確認界址事件，抗告人對於民國九十一年四月三日本院
桃園簡易庭九十年度桃簡字第六一六號所為之裁定提起抗告，本院裁定如左：
    主      文
抗告駁回。
抗告程序費用由抗告人負擔。
    理      由
一、按土地所有權人因重新實施地籍測量，發生界址爭議時，應由該管縣市地政機關
    予以調處，不服調處者，應於接到調處通知後十五日內向司法機關訴請處理，逾
    期不起訴者，依原調處結果辦理之，此在土地法第四十六條之二第二項規定準用
    同法第五十九條第二項定有明文，關於土地登記之異議，不適用訴願程序，本院
    復著有三十七年判字第四十三號判例可稽。又依司法院釋字第三七四號解釋：依
    土地法第四十六條之一至第四十六條之三之規定所為地籍圖重測，相鄰土地所有
    權人於重新實施地籍測量時，均於地政機關通知之期限內到場指界，毫無爭議，
    地政機關依照規定，已依其共同指定之界址重新實施地籍測量，則於測量結果公
    告期間內即令土地所有權人以指界錯誤為由，提出異議，測量結果於該公告期間
    屆滿後即行確定，地政機關應據以辦理土地標示變更登記，惟有爭執之土地所有
    權人尚得依法提起民事訴訟請求解決。故土地重測公告確定後，地政機關既應依
    公告內容辦理登記，土地所有權人對界址有爭議者，應循民事訴訟程序救濟，不
    得請求地政機關變更公告確定之地籍圖線或面積等（行政法院六十九年度判字第
    一四四號、九十一年度判字第五六四號裁判意旨可資參照）。
二、本件抗告意旨略以：原審於民國九十年十一月一日以九十年度桃簡字第六一六號
    裁定行政爭訟程序終結前，停止訴訟程序，該裁定於送達兩造後，因無人提起抗
    告而確定，則該裁定已發生一定之拘束力，本應於行政爭訟程序終結後，才有撤
    銷該裁定之事由，而原審於未具備上開事由之情形下，逕自撤銷停止訴訟程序之
    裁定，與民事訴訟法之意旨不合，又在撤銷停止訴訟之裁定確定前，所為關於本
    案之訴訟行為之效力如何容有爭議，況本件重測之紛爭起因於桃園縣政府及桃園
    縣蘆竹鄉地政事務所違法將已確定之重測予以撤銷，另自行辦理重測並加以調處
    、仲裁，導致抗告人依法須提起本訴請求確認界址，惟於行政爭訟程序終結後，
    若認定行政機關應依職權自行撤銷重測之結果，即無本訴存在之必要，是行政爭
    訟程序終結前，仍有停止本件訴訟程序之必要等語。
三、經查，本件抗告人與相對人間發生土地界址之爭議，對於桃園縣政府公告重測之
    結果，抗告人提出異議，復對於八十九年六月二十八日之調處結果不服，遂依土
    地法第四十六條之二第二項規定準用同法第五十九條第二項規定，向本院提起確
    認界址之訴，由本院桃園簡易庭以九十年度桃簡字第六一六號民事事件審理中，
    抗告人雖曾就上開界址糾紛向桃園縣政府及內政部提起訴願及再訴願，惟依首揭
    說明，因重新實施地籍測量，所發生之界址爭議，經由該管縣市地政機關調處不
    服者，應訴請司法機關審判，不適用訴願程序，本件依法應由本院桃園簡易庭九
    十年度桃簡字第六一六號確認界址事件本其權責進行審理，縱然抗告人曾向桃園
    縣政府提起訴願及其他行政爭訟程序，均非本院桃園簡易庭九十年度桃簡字第六
    一六號確認界址事件之先決問題，自無停止訴訟程序之必要，是抗告人主張行政
    爭訟程序終結前，應停止本件訴訟程序等情，並非可採。又抗告人主張原審於九
    十年十一月一日業已裁定在行政爭訟程序終結前，應停止本件訴訟程序，且該裁
    定已送達兩造，因無人不服而確定，該裁定已發生一定之拘束力等語，惟按民事
    訴訟法第一百八十二條第一項及一百八十六條規定，訴訟全部或一部之裁判，以
    他訴訟之法律關係是否成立為據者，法院得在他訴訟終結前，以裁定停止訴訟程
    序，又停止訴訟程序之裁定，法院得依聲請或依職權撤銷之。經查，原審於九十
    年十一月一日所為停止訴訟之裁定與法有間，已如前述，然原審依職權將上開停
    止訴訟程序之裁定撤銷，揆諸上開規定，經核於法並無不合，抗告人執前詞抗辯
    ，並無所據。從而，抗告人提起抗告，求為廢棄原撤銷停止訴訟之裁定，為無理
    由，不應准許。
四、依民事訴訟法第四百三十六條之一第三項、第四百九十二條第一項、第九十五條
    、第七十八條，裁定如主文。
中　　　華　　　民　　　國　　九十一　　年　   十二　　 月　　　六　　　日
                                臺灣桃園地方法院民事第一庭
~B審判長法　官　郭琇玲
~B　　　法　官　文衍正
~B      法　官　林哲賢
右正本證明與原本無異
如不服本裁定應於送達後十日內向本院提出抗告狀，並應繳納抗告費新台幣四十五元。
中　　　華　　　民　　　國　　九十一　　年　　 十二　　 月　　　六　　　日
~B　法院書記官　蘇  萱
